臺灣臺南地方法院民事判決　　　　　　 100年度重訴字第29號
原　　　告　朱俊豪
　　　　　　方霜雲
法定代理人　黃溫信律師
　　　　　　徐美玉律師
　　　　　　黃紹文律師
被　　　告　蔡政憲
　　　　　　孫榮珍
　　　　　　李克中
上列當事人間因偽造有價證券等案件，原告提起刑事附帶民事訴
訟請求侵權行為損害賠償，經本院刑事庭裁定（100年度重附民
字第1號）移送前來，本院於民國100年8月2日言詞辯論終結，判
決如下：
    主  文
被告孫榮珍、李克中、蔡政憲應連帶給付原告朱俊豪、方霜雲新
臺幣壹仟貳佰柒拾萬元，及自民國一百年二月十日起至清償日止
，按週年利率百分之五計算之利息。
訴訟費用由被告孫榮珍、李克中、蔡政憲連帶負擔。
本判決於原告以新臺幣肆佰貳拾參萬元為被告供擔保後，得假執
行。
    事實及理由
壹、被告蔡政憲、孫榮珍、李克中經合法通知，均未於最後言詞
    辯論期日到場，核均無民事訴訟法第386條所列各款情形，
    爰依原告之聲請，由其一造辯論而為判決。
貳、原告起訴主張：
一、被告孫榮珍、李克中係夫妻關係，渠等與原告二人係多年熟
    識之朋友。惟被告孫榮珍、李克中與蔡政憲基於共同為自己
    不法所有之意圖，於民國95年底，由孫榮珍、李克中向原告
    佯稱認識中國信託業銀行之法務金融處處長葉啟志，邀原告
    二人參與渠等之投資，並介紹蔡政憲與原告二人認識，再由
    被告蔡政憲向原告介紹海外套利等「投資」方式及聲稱若需
    要資金周轉，可隨時取回投資款等語。被告等並假冒葉啟志
    之名義以手機電話、簡訊與原告二人聯繫，致原告二人陷於
    錯誤，遂於95年11月起至97年1月止，陸續匯款新臺幣（下
    同）共1,270萬元至被告孫榮珍所開立之中國信託商業銀行
    帳號000000000000之帳戶內。嗣原告二人欲取回投資款，被
    告等竟以「金管會介入調查」、「中信紅火案經政風調查」
    、「特偵組調查阿扁海外洗錢案」等理由為搪塞，被告蔡政
    憲並另基於行使偽造文書之犯意，於97年10月間之某日交付
    偽造之中國信託商業銀行資產證明、各類所得扣報繳資料更
    正申請書影本等文件取信於原告二人，案經原告提出告訴，
    經臺灣臺南地方法院檢察署以99年度調偵字第492號起訴在
    案。
二、從而，被告上開行為，使原告二人陷於錯誤，而依被告等人
    之通知陸續匯款至被告孫榮珍所有帳戶內，計使原告二人受
    有1,270萬元之損失，又行為結果間具因果關係，被告等人
    應依侵權行為法律關係連帶負損害賠償責任，爰依法起訴，
    並聲明：(1)如主文第1項所示；(2)原告願供擔保，請准宣告
    假執行。
參、被告之答辯：
一、被告孫榮珍、李克中部分：被告二人並無詐騙原告之行為等
    語，資為抗辯。並聲明：原告之訴駁回。
二、被告蔡政憲未於言詞辯論期日到場，亦未提出書狀為任何聲
    明陳述。
肆、得心證之理由：
一、查被告孫榮珍、李克中夫婦與原告朱俊豪、方霜雲夫婦係多
    年熟識朋友，於95年11月間，由孫榮珍、李克中向朱俊豪、
    方霜雲稱渠等認識中國信託商業銀行之商業金融處處長葉啟
    志，葉啟志並為渠等理財多年，獲利豐厚且穩定等語，遂邀
    集原告朱俊豪、方霜雲夫婦參與葉啟志辦理之海外套利投資
    方案，並介紹被告蔡政憲由其向原告稱該投資方案投資穩定
    獲利豐厚，原係法人等大額資金始能參與，可集資將款項匯
    至孫榮珍帳戶內投資，會不定時支付獲利，且若需要資金周
    轉，可隨時取回投資款云云。原告陸續匯款總計1,330萬元
    （原起訴書誤載為1,270萬元）至孫榮珍所開立之中國信託
    商業銀行帳號000000000000號帳戶。嗣原告朱俊豪、方霜雲
    於97年4月間欲取回投資款，被告孫榮珍、李克中及蔡政憲
    則以「金管會介入調查」、「中信紅火案經政風調查」、「
    特偵組調查阿扁海外洗錢案」等理由拒絕。案經原告訴請臺
    灣臺南地方法院檢察署檢察官偵查起訴，本院以99年度訴字
    第1354號判決被告蔡政憲共同犯詐欺取財罪，處有期徒刑2
    年6 月；又犯行使偽造私文書罪，處有期徒刑6月；又犯行
    使偽造私文書罪，處有期徒刑6月；又犯詐欺取財罪，處有
    期徒刑1年；又犯偽造有價證券罪，處有期徒刑3年2月。應
    執行有期徒刑6年。被告孫榮珍共同犯詐欺取財罪，處有期
    徒刑1年6月。被告李克中共同犯詐欺取財罪，處有期徒刑1
    年6月。案經上訴，經臺灣高等法院臺南分院刑事庭以100年
    度上訴字第262號維持本院判決而為上訴駁回之諭知。又原
    告於100年1月12日提起刑事附帶民事賠償等情，業據本院調
    閱刑事偵查卷宗及本院99年度訴字第1354號、臺灣高等法院
    臺南分院100年度上訴字第262號刑事卷宗查明屬實，自堪信
    為真實。
伍、原告主張被告等行使詐術，使原告陷於錯誤，而前後匯款至
    被告孫榮珍所有帳戶，計受有共1,270萬元之損失，並依侵
    權行為法律關係提起本件訴訟，惟為被告等所否認，並以前
    揭情詞置辯，故本件之爭點厥為：原告是否因被告詐騙而受
    有1,270萬元之損害？經查：
（一）原告因參與自稱中國信託商業銀行商業金融處處長「葉啟
      志」辦理之海外套利投資事宜，而於附表所載日期，陸續
      將附表所載款項匯至被告孫榮珍所開立之中國信託商業銀
      行000000000000號帳戶內，總計匯款金額為1,330萬元等
      情，有原告匯款至被告孫榮珍帳戶之彰化銀行匯款回條聯
      2 份、第一商業銀行匯款申請書回條23份、台新國際商業
      銀行國內匯款回條5份、中國信託商業銀行存入憑證1份等
      在卷可參（見臺灣臺南地方法院檢察署98年度他字第2502
      號卷第29-40頁），以及中國信託商業銀行98年11月16日
      中信銀字第09822271213440號函覆之孫榮珍帳戶歷史交易
      查詢報表1份存卷可稽（見臺灣臺南地方法院檢察署98年
      度交查字第1871號卷第135-152頁）。而前揭自稱「葉啟
      志」之人員，並非任職於中國信託商業銀行商業金融處處
      長之葉啟志，而係由被告蔡政憲使用變聲器假冒葉啟志，
      與原告朱俊豪、方霜雲聯繫、傳送簡訊，並以不存在之中
      國信託商業銀行海外套利投資詐騙原告匯款乙情，業據被
      告蔡政憲於本院刑事庭坦承並證述在卷（見本院99年度訴
      字第1354號刑事卷第62頁背面、65、67頁），復據證人葉
      啟志於檢察事務官詢問時供述明確（見同上偵查卷第
      171-172頁），是被告蔡政憲有假冒中國信託商業銀行商
      業金融處處長葉啟志，詐騙原告陸續匯款1,330萬元至被
      告孫榮珍帳戶乙節，洵堪認定。
（二）被告孫榮珍、李克中參與被告蔡政憲上開詐欺行為，並以
      辦理海外套利投資獲利穩定等遊說原告朱俊豪、方霜雲參
      與本件虛構之投資等情，有下列通聯紀錄可證，即被告孫
      榮珍持用之0000000000號行動電話，於97年11月4日傳送
      簡訊與原告方霜雲持用之0000000000號行動電話，表示「
      方老師等好消息今天一定完成請忍耐一下，我的已收到」
      ；於98年3月13日被告孫榮珍以00-0000000號電話撥打原
      告朱俊豪使用之00-0000000號電話，表示「申請報的稅已
      報完，你支票的正本跟報稅的，我都看到了，可是還有一
      部分，不是只有我們，總共有二十幾張的票，…申請表是
      可以的，沒關係的，就是按照數字去做，你的好像報了四
      十幾萬，我的是六十幾萬」；被告李克中於98年6月9日以
      上開市內電話與原告朱俊豪聯繫時表示「出款是一筆出給
      你，像我們這一部分，他是一天只能五十、六十這樣子，
      你那邊出款，雖然不是跟我們在一起，可是一天也差不多
      五、六十出…你的是專門單獨給你做得，特別給你分的，
      分二部分，我們這邊人數比較多一點」；於98年6月30日
      被告孫榮珍以上開市內電話與原告朱俊豪聯繫時表示「另
      外那一部分，是因還沒完全結案，所有我們的東西，你的
      票、我們的錢都還在控管」，（見同上偵查卷第122頁、
      第125頁背面、第127頁、第129頁、第161頁至第162頁之
      通話譯文及電信資料查詢單）。而觀諸上揭簡訊及通話內
      容，原告向自稱葉啟志之被告蔡政憲催討投資款期間，被
      告孫榮珍有以簡訊或電話向原告表示「我的已收到」、「
      申請表是可以的，沒關係的，就是按照數字去做，你的好
      像報了四十幾萬，我的是六十幾萬」、「所有我們的東西
      ，你的票、我們的錢都還在控管」，被告李克中亦有表示
      「像我們這一部分，他是一天只能五十、六十這樣子，你
      那邊出款，雖然不是跟我們在一起…我們這邊人數比較多
      一點」等足以表徵被告孫榮珍、李克中亦有參與本件海外
      套利投資之簡訊或談話內容。又原告投入之第一筆投資款
      為300萬元，有卷附之95年11月16日彰化銀行匯款回條聯
      、第一商業銀行匯款申請書回條各1紙，以及孫榮珍帳戶
      歷史交易查詢報表可參（見同上偵查卷第52頁、139頁背
      面），佐以被告蔡政憲於檢察事務官詢問時亦供稱與原告
      朱俊豪、方霜雲之交情就像是一般證券業客戶等語（見同
      上偵查卷第194頁），是被告蔡政憲與原告並無特別交好
      之信賴關係，若無與原告為多年朋友且關係熟稔之被告孫
      榮珍、李克中，以自身參與海外套利投資之經驗加以鼓吹
      ，原告朱俊豪、方霜雲豈會一開始即投資300萬此等高額
      款項，參與僅為一般業務與客戶關係之被告蔡政憲所介紹
      、並無任何正式契約之投資方案，且匯款至被告孫榮珍之
      私人帳戶而非銀行之公司帳戶。是被告孫榮珍、李克中辯
      稱並未與被告蔡政憲共同詐騙原告云云，不足採信。
（三）按因故意或過失，不法侵害他人之權利者，負損害賠償責
      任。故意以背於善良風俗之方法，加損害於他人者亦同。
      數人共同不法侵害他人之權利者，連帶負損害賠償責任﹔
      不能知其中孰為加害人者，亦同。造意人及幫助人，視為
      共同行為人，民法第184條第1項、第185條分別定有明文
      。綜上，被告蔡政憲、孫榮珍與李克中既基於詐欺之意思
      聯絡，共同詐騙原告1,330萬元，依上開規定，原告請求
      被告蔡政憲、孫榮珍及李克中連帶賠償1,270萬元，自屬
      有據。
（四）從而，原告依侵權行為之法律關係，請求被告蔡政憲、孫
      榮珍及李克中連帶給付1,270萬元，及自100年2月10日起
      ，至清償日止，按年息百分之5計算之利息，為有理由，
      應予准許。
伍、原告陳明願供擔保聲請宣告假執行，亦無不合，爰酌定相當
    擔保金額准許之。
陸、據上論結，本件原告之訴為有理由，爰依民事訴訟法第385
    條第1項前段、第390條第2項、第85條第2項，判決如主文。
中    華    民    國   100    年    8     月    16    日
                  民事第三庭    法  官  廖建彥
以上正本係照原本作成。
如對本判決上訴，須於判決送達後20日內向本院提出上訴狀。
如委任律師提起上訴者，應一併繳納上訴審裁判費。
中    華    民    國   100    年    8     月    16    日
                                書記官  蘇玟心
附表
┌──┬───────┬───────┬┬──┬───────┬───────┬┬──┬───────┬───────┐
│編號│匯款日期      │匯款金額（新臺││編號│匯款日期      │匯款金額（新臺││編號│匯款日期      │匯款金額      │
│    │              │幣）          ││    │              │幣）          ││    │              │              │
├──┼───────┼───────┼┼──┼───────┼───────┼┼──┼───────┼───────┤
│1   │95年11月16日  │三百萬元      ││12  │96年1月12日   │二十五萬元    ││22  │96年2月27日   │三十萬元      │
├──┼───────┼───────┼┼──┼───────┼───────┼┼──┼───────┼───────┤
│2   │95年12月8日   │二十萬元      ││13  │96年1月16日   │二十萬元      ││23  │96年3月14日   │一百萬元      │
├──┼───────┼───────┼┼──┼───────┼───────┼┼──┼───────┼───────┤
│3   │95年12月11日  │二十五萬元    ││14  │96年1月17日   │三十萬元      ││24  │96年3月22日   │二十萬元      │
├──┼───────┼───────┼┼──┼───────┼───────┼┼──┼───────┼───────┤
│4   │95年12月13日  │三十萬元      ││15  │96年1月18日   │二十五萬元    ││25  │96年5月14日   │十五萬元      │
├──┼───────┼───────┼┼──┼───────┼───────┼┼──┼───────┼───────┤
│5   │95年12月14日  │三十萬元      ││16  │96年1月22日   │二十五萬元    ││26  │96年5月21日   │三十五萬元    │
├──┼───────┼───────┼┼──┼───────┼───────┼┼──┼───────┼───────┤
│6   │95年12月15日  │三十萬元      ││17  │96年1月24日   │三十萬元      ││27  │96年7月2日    │三十萬元      │
├──┼───────┼───────┼┼──┼───────┼───────┼┼──┼───────┼───────┤
│7   │95年12月21日  │三十萬元      ││18  │96年1月25日   │二十萬元      ││28  │96年7月9日    │四十萬元      │
├──┼───────┼───────┼┼──┼───────┼───────┼┼──┼───────┼───────┤
│8   │95年12月26日  │二十萬元      ││19  │96年2月2日    │三十萬元      ││29  │96年7月26日   │六十萬元      │
├──┼───────┼───────┼┼──┼───────┼───────┼┼──┼───────┼───────┤
│9   │95年12月29日  │二十萬元      ││20  │96年2月6日    │三十萬元      ││30  │96年8月14日   │一百六十萬元  │
├──┼───────┼───────┼┼──┼───────┼───────┼┼──┼───────┼───────┤
│10  │96年1月3日    │二十萬元      ││21  │96年2月8日    │五十萬元      ││31  │96年8月22日   │十萬元        │
├──┼───────┼───────┼┼──┼───────┼───────┼┼──┼───────┼───────┤
│11  │96年1月4日    │二十萬元      ││    │              │              ││    │              │              │
└──┴───────┴───────┴┴──┴───────┴───────┴┴──┴───────┴───────┘